臺灣屏東地方法院交通事件裁定　　　　　96年度交聲字第36號
原處分機關　交通部公路總局高雄區監理所屏東監理站
異　議　人
即受處分人　乙○
上列異議人因違反道路交通管理處罰條例案件，對於交通部公路
總局屏東監理站屏東市交通事件裁決所民國96年1 月29日所為之
處分（原處分：屏監違字第裁82-B00000000），聲明異議，本院
裁定如下：
    主  文
原處分撤銷，發回交通部公路總局高雄區監理所屏東監理站。
    理  由
一、原處分意旨略以：異議人即受處分人劉彬領有小型車駕駛執
    照，未領有大型車駕駛執照，於民國93年7 月28日16時40分
    許在高雄市○○路與鎮海路口駕駛UZ-131自用一般大貨車，
    經警執行攔檢，遂以違反道路交通管理處罰條例第21條第1
    項第3 款之規定予以舉發，並通知於93年8 月17日到案，此
    舉發單於93年8 月16日寄存送達於高樹郵局，因異議人逾越
    應到案期限逾6 個月以上，乃於96年7 月26日逕依違反道路
    交通管理事件統一裁罰基準表之規定，裁決處罰異議人罰鍰
    新臺幣（下同）8 萬元。
二、異議意旨略以：異議人於93年7 月28日14時40分許，係由友
    人田夢川駕駛車牌號碼UZ-131號自用一般大貨車，行經高雄
    市○○路與鎮海路口時，因違規行駛慢車道為高雄市交通大
    隊員警攔截，當時執勤員警以駕駛人未依標誌、標線、號誌
    指示，要求駕駛人田夢川提出駕、行照，適因駕駛人未帶駕
    照，致異議人要求執勤員警以異議人之駕駛執照開立告發單
    ，且為執勤員警同意，故亦未扣車禁駛，足徵當時上開大貨
    車確非為異議人所駕駛；事後異議人亦按規定繳交罰款。又
    本件異議人並未收到舉發通知單，始未到案陳述意見，迄96
    年1 月換發駕駛時，始悉尚有罰款未繳納，惟本件未依規定
    為寄存送達，故應以罰鍰最低額4 萬元處罰，並非最高額8
    萬元，為此不服聲明異議等語。
三、按汽車駕駛人駕駛聯結車、大客車、大貨車，領有小型車駕
    駛執照駕車，汽車所有人及駕駛人各處新臺幣4 萬元以上8
    萬元以下罰鍰，並當場禁止其駕駛，道路交通管理處罰條例
    第21條之1 第1 項第3 款定有明文。又按對於違反道路交通
    管理處罰條例之行為，應按其違反條款規定之受處罰對象，
    填製舉發違反道路交通管理事件通知單（以下簡稱舉發通知
    單），並於被通知人欄予以勾記，逕行舉發者，應按已查明
    之資料填註車牌號碼、車輛種類、車主姓名或地址，並於通
    知單上方空白處加註逕行舉發之文字後，由舉發機關送達被
    通知人。又違反道路交通管理事件行為人，未依規定自動繳
    納罰鍰，或未依規定到案聽候裁決，處罰機關應於2 個月內
    依標準表逕行裁決之；而違反本條例行為之處罰，處罰機關
    於裁決前，應給予違規行為人陳述之機會，違反道路交通管
    理事件統一裁罰標準及處理細則第11條1 項第3 款、第44條
    第1 項、第40條前段分別定有明文。復按逕行舉發違反道路
    交通管理事件，經汽車所有人依通知單之應到案日期前到案
    ，並告知違規駕駛人姓名、身分證統一編號及住址者，處罰
    機關應即另行通知違規駕駛人到案依法處理；逾應到案日期
    ，處罰機關應依本條例第85條第3 項規定處罰該汽車所有人
    。又違反道路交通管理事件，行為人認為舉發之事實與違規
    情形相符者，得於接獲通知單後，親自或委託他人持該通知
    單，不經裁決向指定之處所，逕依裁罰基準執行並繳納罰鍰
    結案，違反道路交通管理事件統一裁罰標準及處理細則第24
    條、第48條第1 項亦分別著有明文。揆諸上開處理細則之規
    定，無非在使逕行舉發之違規人即受處分人得以釐清責任歸
    屬及得以最低處罰標準在限期內自動繳納罰款。是受處分人
    自應先受「舉發違反道路交通管理事件通知單」之通知，始
    能知悉應到案日期，否則受處分人即無從知悉應到案日期，
    而喪失答辯之機會，倘主管機關未合法使受處分人有到案陳
    述之機會，則其裁決程序即屬不適法。
四、另按「處理違反道路交通管理事件，有關文書送達之程序，
    依行政程序法之規定。」，此為違反道路交通管理事件統一
    裁罰標準及處理細則第5 條所明定。又行政程序法第74條規
    定：「送達，不能依前2 條規定為之者，得將文書寄存送達
    地之地方自治或警察機關，並作送達通知書兩份，1 份黏貼
    於應受送達人住居所、事務所、營業所或其就業處所門首，
    另1 份交由鄰居轉交或置於該送達處所信箱或其他適當位置
    ，以為送達。前項情形，由郵政機關為送達者，得將文書寄
    存於送達地之郵政機關。寄存機關自收受寄存文書之日起，
    應保存3 個月」，是舉發機關應依行政程序法之規定，送達
    交通違規舉發單。
五、經查：本件異議人乙○所有之上開自用大貨車，於上開時地
    ，為警製單舉發之情，有卷附之高雄市政府警察局高市警交
    字第B00000000 號舉發通知單1 紙在卷可按。惟本件受處分
    人之違規乃由舉發員警「逕行舉發」，即應由原舉發單位依
    上開程序送達始為合法。查上開車牌號碼UZ-131號自用大貨
    車之所有人於本件違規事實發生日（93年7 月28日）起至原
    處分機關裁決日（96年1 月29日）止之期間皆係異議人乙○
    所有，且異議人乙○之戶籍地址於93年7 月28日被舉發時迄
    今均為「屏東縣高樹鄉○○村○○路2 號」等事實，有車號
    查詢汽車車籍、個人基本資料查詢結果及前揭裁決書各1 紙
    在卷可稽。依證人即投遞本件舉發單之郵政人員甲○○於本
    院調查時證述：因三民路有改建，所以沒看過2 號的門牌，
    本件按址投送2 次均未獲會晤異議人，故開立寄存通知單，
    1 張寄存通知單貼在三民路2 之3 、2 之4 號那排房屋的最
    後一間牆壁，另1 張寄存在郵局等語明確（見本院卷第30
    頁），則依上開證言，顯見證人並未依規定製作2 份送達通
    知書，亦未依規定黏貼於異議人之處所門首及交由鄰居轉交
    或置於該送達處所信箱或其他適當位置以為送達，況投遞之
    郵政人員甲○○亦證述上開地址並無門牌，故其選擇黏貼之
    處所為同排房屋最後一間之牆壁是否屬適當位置，尚有疑義
    ，故雖其於93年8 月16日寄存送達於高樹郵局，惟其送達方
    式已與法律規定相違，則自不生送達效力，而異議人無從於
    應到案日期前到案陳述意見，則原處分機關未依法給予異議
    人陳述意見之機會，即逕行裁決，揆諸上開說明，自有未洽
    。
六、綜上所述，本件依上開寄存送達為不合法，已無從期待異議
    人可於應到案日期內到案陳述意見，故原處分機關以異議人
    未依通知所定期限前往指定處所聽候裁決，即逕行裁罰，自
    有未當，應由本院撤銷原處分，發回原處分機關另為適法之
    處理。
七、據上論斷，應依道路交通案件處理辦法第20條，裁定如主文
    。
中　　華　　民　　國　　96　　年　　8 　　月　　23　　日
                  交通法庭    法  官  陳海寧
以上正本證明與原本無異。
如不服本裁定應於收受送達後五日內向本院提出抗告書狀敘述抗
告之理由抗告於台灣高等法院高雄分院。
中　　華　　民　　國　　96　　年　　9　　月　　  4　　日
                              書記官  馮得弟
